臺灣高雄地方法院刑事判決　　　　　　 100年度易字第1191號
公　訴　人　臺灣高雄地方法院檢察署檢察官
被　　　告　潘進家
上列被告因竊盜案件，經檢察官提起公訴（100 年度偵字第2142
0 號），被告於準備程序中就被訴事實為有罪之陳述，經本院裁
定改以簡式審判程序審理，並判決如下：
    主  文
潘進家犯攜帶兇器竊盜罪，累犯，處有期徒刑捌月；又犯攜帶兇
器竊盜罪，累犯，處有期徒刑拾月。應執行有期徒刑壹年肆月，
並應於刑之執行前令入勞動場所強制工作年。
    事  實
一、潘進家為18歲以上之人，前因竊盜案件，分別經臺灣屏東地
    方法院（下稱屏東地院）以98年度易字第835 號判決處有期
    徒刑3 月，本院以98年度簡字第58號判決處有期徒刑3 月，
    嗣經屏東地院裁定合併定應執行刑為有期徒刑5 月確定，於
    民國99年5 月20日縮刑期滿執行完畢，後於100 年6 月28日
    剛因竊盜案件經本院以100 年度簡字第3178、3179號判決應
    執行有期徒刑2 年。詎其仍不知悔改，先後為以下犯行：（
    一）於100 年7 月13日凌晨0 時許，在高雄市○○區○○街
    3 巷32號前，見周清源所有，價值約新臺幣（下同）1 萬60
    00元之英國VENTURA 牌黑色摺疊腳踏車停放該處，即意圖為
    自己不法之所有，持其所有，客觀上足供兇器使用之長約20
    公分鐵製鉗子1 支剪斷大鎖後竊取之，並於得手後將之牽至
    高雄火車站前，以900 元之價格轉賣給真實姓名、年籍均不
    詳，綽號「阿水」之成年男子；（二）於100 年7 月18日夜
    間9 時30分前之某時，行經高雄市○○區○○街1 巷25號1
    樓前，見林育儒所有之NERIDA牌腳踏車（價值約2 萬1000元
    ）停放該處，認有可趁之機，竟另意圖為自己不法之所有，
    持同上鉗子剪斷該腳踏車之大鎖後竊取之，足認其有竊盜犯
    罪之習慣。嗣於同月19日下午1 時許，在高雄市○○區○○
    路與德旺街口，四處兜售上開竊得之NERIDA牌腳踏車時，因
    形跡可疑，經警攔查後坦承竊取該輛腳踏車，並於未被偵查
    犯罪機關發覺其竊取上開VENTURA 牌黑色摺疊腳踏車前，向
    警方坦承竊取該輛腳踏車之經過，並自首而願接受裁判，始
    悉上情。
二、案經被害人林育儒、周清源訴由高雄市政府警察局三民第一
    分局移送臺灣高雄地方法院檢察署檢察官偵查起訴。
    理  由
一、本件被告潘進家所犯均非死刑、無期徒刑或最輕本刑有期徒
    刑三年以上之罪，亦非高等法院管轄第一審案件，且於準備
    程序進行中，被告先就被訴事實為有罪之陳述，經告知被告
    簡式審判程序之旨，並聽取檢察官、被告之意見後，本院裁
    定改以簡式審判程序審理，是本件之證據調查，依刑事訴訟
    法第273 條之2 規定，不受同法第159 條第1 項、第161 條
    之2 、第161 條之3 、第163 條之1 及第164 條至第170 條
    規定之限制，合先敘明。
二、前開事實，業據被告迭於警詢、偵查及本院審理時坦承不諱
    ，核與被害人林育儒、周清源之證述情節相符（見警卷第5-
    10頁），復有高雄市政府警察局三民第一分局扣押筆錄、扣
    押物品目錄表、贓物認領保管單、監視錄影器翻拍照片及查
    獲照片在卷可憑（見警卷第14-24 頁），足徵被告任意性之
    自白，核與事實相符，應屬可信。是本件事證明確，被告犯
    行堪以認定，應依法論科。
三、被告所持之長約20公分鐵製鉗子1 支係質地堅硬銳利之金屬
    材質工具，依照一般社會通念，如持以行兇，客觀上足以對
    人之生命安全或身體健康產生危害，而屬「兇器」無訛。另
    被害人周清源陳稱前揭VENTURA 牌黑色摺疊腳踏車有上鎖等
    語（見警卷第9 頁），而被告於本院訊問時亦自承其係用前
    揭鐵製鉗子1 支剪斷大鎖後竊取之（見本院100 年度聲羈字
    第668 號卷第6 頁），故核被告所為，均係犯刑法第321 條
    第1 項第3 款之攜帶兇器竊盜罪。檢察官認被告所為事實欄
    一、（一）之犯行乃犯刑法第320 條第1 項之竊盜罪云云，
    尚有未恰，惟2 者之基本犯罪事實同一，本院自得變更起訴
    法條加以審理。被告所為2 次竊盜犯行，犯意各別，行為互
    殊，應予分論併罰。被告前曾受如事實欄所載有期徒刑之執
    行完畢，有臺灣高等法院被告前案紀錄表附卷可考，其於有
    期徒刑執行完畢後5 年以內，故意再犯本件最重本刑為有期
    徒刑以上之刑之2 罪，均為累犯，應加重其刑。被告於竊取
    前揭VENTURA 牌黑色摺疊腳踏車後，向警方自首犯行而願接
    受裁判，有警詢筆錄可參（見警卷第2 頁），爰依刑法第62
    條前段之規定，就事實欄一、（一）部分犯行減輕其刑，並
    依法先加後減之。爰審酌被告不思由正當途徑賺取金錢，竟
    起歹念竊取他人之財物，侵害被害人之財產監督權，所為實
    有不該，復考量所竊財物之價值、數量，暨被告犯罪後之態
    度等一切情狀，分別量處如主文所示之刑，以示懲戒。至被
    告持以犯本件之鐵製鉗子1 支，雖屬被告所有，惟已被其丟
    棄而未扣案，經其供承在卷，自不另宣告沒收之。
四、按「18歲以上之竊盜犯、贓物犯，有犯罪之習慣者，得於刑
    之執行前，令入勞動場所強制工作。」，竊盜犯贓物犯保安
    處分條例第3 條第1 項定有明文。而保安處分係針對受處分
    人將來之危險性所為之處置，以達教化、治療之目的，為刑
    罰之補充制度。我國現行刑法採刑罰與保安處分雙軌制，係
    在維持行為責任之刑罰原則下，為協助行為人再社會化之功
    能，以及改善行為人潛在之危險性格，期能達成根治犯罪原
    因、預防犯罪之特別目的。是保安處分中之強制工作，旨在
    對嚴重職業性犯罪及欠缺正確工作觀念或無正常工作因而犯
    罪者，強制其從事勞動，學習一技之長及正確之謀生觀念，
    使其日後重返社會，能適應社會生活。竊盜犯贓物犯保安處
    分條例第3 條第1 項規定，即係本於保安處分應受比例原則
    之規範，使保安處分之宣告，與行為人所為行為之嚴重性、
    行為人所表現之危險性及對於行為人未來行為之期待性相當
    之意旨而制定，而由法院視行為人之危險性格，決定應否令
    入勞動處所強制工作，以達預防之目的（最高法院91年度臺
    上字第4625號判決意旨參照）。查被告於犯本件前之98年間
    ，即有3 件竊盜案件經本院、臺灣屏東地方法院分別判罪處
    刑確定，並於99年5 月20日甫執行完畢，且於100 年間又再
    犯3 件竊盜案件經本院判罪處刑，甚至於同年6 月28日剛因
    竊盜案件經本院以100 年度簡字第3178號、第3179號判決應
    執行有期徒刑2 年，仍再為本件竊盜犯行，有臺灣高等法院
    被告前案紀錄表、上開判決在卷足按。復參以其自承因經濟
    不好，缺錢花用即起意竊取他人財物變賣（見本院卷第27頁
    ），顯然足認被告乃屬嚴重職業性犯罪，及欠缺正確工作觀
    念而犯罪，有犯罪習慣至明。本院認僅藉刑罰之執行尚不足
    以根絕被告惡性、改變其犯罪習性，茲據其行為之嚴重性、
    所表現之危險性及對其未來行為之期待性，暨其表示想入勞
    動場所強制工作（見本院卷第28頁）等情，為使其習得將來
    適應社會生活所需之技能，避免再以行竊方式謀取財物，依
    比例原則衡量結果，爰依竊盜犯贓物犯保安處分條例第3 條
    第1 項之規定，諭知於刑之執行前令入勞動場所強制工作，
    以資矯治。
據上論斷，應依刑事訴訟法第273 條之1 第1 項、第299 條第1
項前段、第300 條，刑法第321 條第1 項第3 款、第51條第5 款
、第47條第1 項、第62條，竊盜犯贓物犯保安處分條例第3 條第
1 項、第4 條、第5 條第1 項前段，判決如主文。
本件經檢察官陳俊宏到庭執行職務。
中    華    民    國   100    年    8     月    31    日
              刑事第十七庭    法  官  余銘軒
以上正本證明與原本無異。
如不服本判決應於收受送達後10日內向本院提出上訴書狀，並應
敘述具體理由；如未敘述上訴理由者，應於上訴期間屆滿後20日
內向本院補提理由書（均須按他造當事人之人數附繕本）「切勿
逕送上級法院」。
中    華    民    國   100    年    9     月    1     日
                              書記官  吳書逸
附錄論罪科刑法條
中華民國刑法第321條
（加重竊盜罪）
犯竊盜罪而有下列情形之一者，處 6 月以上、5 年以下有期徒
刑，得併科新臺幣 10 萬元以下罰金：
一、侵入住宅或有人居住之建築物、船艦或隱匿其內而犯之者。
二、毀越門扇、牆垣或其他安全設備而犯之者。
三、攜帶兇器而犯之者。
四、結夥三人以上而犯之者。
五、乘火災、水災或其他災害之際而犯之者。
六、在車站、埠頭、航空站或其他供水、陸、空公眾運輸之舟、
    車、航空機內而犯之者。
前項之未遂犯罰之。